臺灣臺中地方法院刑事判決
109年度交易字第1923號
公  訴  人  臺灣臺中地方檢察署檢察官
被      告  張玉霞


            易大立


上一人共同
選任辯護人  林琦勝律師
            黃曉薇律師
上列被告等因過失傷害案件，經檢察官提起公訴（109年度偵字
第25762號），本院判決如下：
    主    文
張玉霞犯過失傷害罪，處拘役肆拾伍日，如易科罰金，以新臺幣
壹仟元折算壹日。
易大立被訴部分公訴不受理。
    犯罪事實
一、張玉霞於民國108年10月22日8時28分許駕駛車牌號碼00-000
    0號自用小客車，沿東南路由東往西方向行駛，行至東南路
    與東南路62巷之設有閃光黃燈之交岔路口左轉時，原應注意
    左轉彎時，應行至交岔路口中心處左轉，不得占用來車道搶
    先左轉，且應注意車前狀況、隨時採取必要之安全措施，而
    依當時天候晴、日間自然光線、柏油路面、乾燥、無缺陷、
    無障礙物、視距良好，並無不能注意之情事，竟疏未注意，
    尚未行至該交岔路口中心即貿然左轉，且未注意車前狀況，
    並隨時採取必要之安全措施，適易大立騎乘車牌號碼000-00
    0號大型重型機車，沿臺中市大里區東南路62巷由南往北方
    向行駛行至與東南路交岔路口時，亦疏未注意行至閃光紅燈
    號誌交岔路口，未停等讓幹道車先行，且未注意車前狀況，
    採取適當安全措施，2車因而發生碰撞，易大立因此受有右
    膝及右踝挫傷、右膝及右小腿擦傷、外生殖器挫傷等傷害。
二、案經易大立訴由臺中市政府警察局霧峰分局報告臺灣臺中地
    方檢察署檢察官偵查起訴。
    理    由
甲、有罪部分：
一、證據能力部分：
　㈠按被告以外之人於審判外之陳述，雖不符刑事訴訟法第159條
    之1至第159條之4之規定，而經當事人於審判程序同意作為
    證據，法院審酌該言詞陳述或書面陳述作成時之情況，認為
    適當者，亦得為證據；又當事人、代理人或辯護人於法院調
    查證據時，知有第159條第1項不得為證據之情形，而未於言
    詞辯論終結前聲明異議者，視為有前項之同意，刑事訴訟法
    第159條之5定有明文。經查，本判決以下所引用被告張玉霞
    以外之人於審判外之言詞或書面陳述，對被告張玉霞而言，
    性質上屬傳聞證據，惟被告張玉霞已知悉有刑事訴訟法第15
    9條第1項之情形，並於本院審理時同意該等證據有證據能力
    （本院卷第74頁），本院審酌上開證據作成時之情況，尚無
    違法取證或不當之情形，復與本案之待證事實間具有相當之
    關聯性，以之作為證據應屬適當，揆諸上開規定，應認有證
    據能力。
　㈡又傳聞法則乃對於被告以外之人於審判外之言詞或書面陳述
    而為之規範，本判決以下所引用之非供述證據，無刑事訴訟
    法第159 條第1 項規定傳聞法則之適用，且與本案待證事實
    具有關聯性，亦查無依法應排除其證據能力之情形，依法自
    得作為證據。
二、實體部分：
  ㈠認定犯罪事實所憑之證據及理由：
    訊據被告張玉霞固坦承其於上揭時、地，駕車與告訴人易大
    立發生車禍等情，惟矢口否認有何過失傷害之犯行，辯稱：
    我車子要左轉，我完全沒有看到告訴人易大立的摩托車，有
    一台車擋到我，告訴人易大立只有看左邊，沒有看右邊，我
    認為我沒有過失云云。惟查：
　⒈被告張玉霞於上揭時、地，駕車與告訴人易大立發生碰撞之
    事實，業據被告張玉霞於警詢、偵查、本院準備程序及審理
    坦承不諱，並有員警職務報告、亞洲大學附屬醫院診斷證明
    書、臺中市車輛行車事故鑑定委員會109年1月15日中市車鑑
    字第0000000000號函檢附中市車鑑0000000案鑑定意見書、
    臺中市交通事件裁決處109年3月12日中市交裁管字第109000
    4868號函檢附覆議意見書、臺中市政府警察局道路交通事故
    初步分析研判表、道路交通事故現場圖、道路交通事故調查
    報告表㈠㈡、臺中市政府警察局霧峰分局霧峰交通分隊處理道
    路交通事故談話紀錄表、現場照片、臺中市政府警察局交通
    事故補充資料表、臺中市政府警察局A1A2交通事故攝影蒐證
    檢視表、行車紀錄器翻拍照片、車號查詢機車車籍、車號查
    詢汽車車籍、證號查詢汽、機車駕駛人、國立澎湖科技大學
    111年2月25日澎科大行物字第1110001705號函檢附之交通事
    故案鑑定意見書、本院勘驗筆錄等件（偵卷第25、39-41、4
    7-69、75-105、111-117、149頁、本院卷第133-155、223-2
    25頁）在卷可稽，此部分事實，首堪認定。
　⒉按汽車行駛時，駕駛人應注意車前狀況及兩車並行之間隔，
    並隨時採取必要之安全措施，不得在道路上蛇行，或以其他
    危險方式駕車；又按汽車行駛至交岔路口，其行進、轉彎，
    應遵守燈光號誌；又左轉彎時，應距交岔路口30公尺前顯示
    方向燈或手勢，換入內側車道或左轉車道，行至交岔路口中
    心處左轉，並不得占用來車道搶先左轉。分別為道路交通安
    全規則第94條第3項、第102條第1項第1款、第5款定有明文
    。本案被告張玉霞領有普通自小客車之駕駛執照，有公路監
    理電子閘門證號查詢汽車駕駛人在卷可稽（偵卷第117頁）
    ，是被告張玉霞對於前開規定自當明知並應予遵守；又本案
    交通事故地點為臺中市大里區東湖里東南路62巷東南路，被
    告張玉霞行車方向設有閃光黃燈號誌，且本案交通事故發生
    之時，係天候晴、日間自然光線、柏油路面、乾燥、無缺陷
    、無障礙物、視距良好、上開閃光黃燈號誌均運作正常等情
    ，有道路交通事故現場圖、道路交通事故調查報告表㈠、現
    場照片、行車紀錄器翻拍照片等件在卷足憑（偵卷第61、63
    、75-92、97-105、149頁），是依當時客觀情狀，被告張玉
    霞無不能注意之情事存在。
　⒊經本院當庭勘驗告訴人易大立騎乘機車之行車紀錄器前鏡頭
    後鏡頭錄影畫面及路口監視器錄影畫面，勘驗結果顯示：
  ⑴（檔案名稱：2019_1022_082628_001A，檔案畫面時間為2019
    /10/22 08：26：28至08：28：40，僅勘驗畫面時間08：27
    ：55至08：28：05）畫面係往前方拍攝，08：27：55告訴人
    易大立騎乘之機車往前直行於巷子內，08：27：58機車持續
    保持速度直行，此時畫面上方可見機車行向之交通號誌顯示
    為閃光紅燈。08：28：00機車減速行駛，08：28：02機車車
    頭駛過停止線，被告張玉霞駕駛之白色自小客車自畫面右上
    方出現，此時畫面右上方可見白色自小客車之行向交通號誌
    顯示為閃光黃燈。08：28：03白色自小客車通過停止線，機
    車緩慢行駛。08：28：03末，白色自小客車顯示左方向燈並
    開始往左轉，白色自小客車前車輪駛入黃色網狀線內。畫面
    左下方之機車緩慢行駛，機車前車頭此時亦進入黃色網狀線
    內。08：28：04白色自小客車左轉彎行駛於黃色網狀線內，
    08：28：04至08：28：05間，白色自小客車左前車頭撞上機
    車車頭。
  ⑵（檔案名稱：2019_1022_082628_001B，檔案畫面時間為2019
    /10/22 08：26：27至08：28：40，僅勘驗畫面時間08：27
    ：55至08：28：05）畫面係往後方拍攝，08：27：55機車持
    續保持速度直行於巷子內，08：28：00機車減速行駛，08：
    28：03機車後車輪通過停止線，機車繼續往前行駛，08：28
    ：05發生碰撞，機車倒地。
  ⑶（檔案名稱：IMG_6850，檔案畫面時間為0000-00-00 00：24
    ：50至08：29：50，僅勘驗畫面時間08：25：45至08：25：
    50）畫面為十字路口，08：25：45機車自畫面左下方出現，
    往前方路口直行。08：25：47機車通過停止線進入路口，機
    車減速行駛，告訴人易大立往左方看。08：25：48機車緩速
    往前行駛，機車前車輪駛入黃色網狀線內，白色自小客車自
    畫面右上方出現，告訴人易大立仍持續往左方看。08：25：
    48末，白色自小客車左轉彎行駛在黃色網狀線內。08：25：
    49機車緩速往前行駛，機車後車輪已壓在黃色網狀線邊緣，
    告訴人易大立正要轉頭往右方看，白色自小客車左前輪撞上
    機車車頭，08：25：50告訴人易大立人車倒地。
  ⑷足證，被告張玉霞駕駛自用小客車，沿東南路由東往西方向
    行駛，行至東南路與東南路62巷之設有閃光黃燈之交岔路口
    左轉時，未注意於左轉彎時，應行至交岔路口中心處左轉，
    不得占用來車道搶先左轉，且應注意車前狀況，並隨時採取
    必要之安全，竟尚未行至該交岔路口中心即冒然左轉，且未
    注意車前狀況，並採取必要之安全措施，而與告訴人易大立
    騎乘之大型重型機車發生碰撞。且本案事故發生後，經本院
    囑託國立澎湖科技大學鑑定，鑑定意見表示：「⒈易大立駕
    駛大型重型機車(278c.c.)，行至閃光紅燈號誌交岔路口，
    未停等讓幹道車先行，且未注意車前狀況，適採安全措施，
    為肇事主因（60%)。⒉張玉霞駕駛自用小客車，行至閃光黃
    燈號誌交岔路口，提早左轉彎，且未注意車前狀況，適採安
    全措施，為肇事次因（40%)。」，有國立澎湖科技大學111
    年2月25日交通事故案鑑定意見書（本院卷第135-151頁）在
    卷可稽。核均與本院前揭認定相符，是被告張玉霞於本件交
    通事故之發生有過失甚明。被告張玉霞前開所辯，不足以採
    信。又告訴人易大立因被告張玉霞之過失肇事致受有上揭傷
    害，有前揭亞洲大學附屬醫院診斷證明書等件存卷可參，是
    被告張玉霞之過失行為與告訴人易大立之傷害結果間，具有
    相當因果關係，亦可認定。
  ⑸至本件車禍經送請臺中市車輛行車事故鑑定委員會鑑定，鑑
    定意見表示：「…二、張玉霞駕駛自用小客車，行經設有閃
    光黃燈號誌交岔路口，未減速接近、注意安全、小心通過，
    為肇事次因。」，復經臺中市交通事件裁決處覆議結果亦同
    前開認定，此有臺中市車輛行車事故鑑定委員會109年1月15
    日中市車鑑0000000000函暨鑑定意見書及臺中市交通事件裁
    決處109年3月12日中市交裁管字第1090004868號函檢附覆議
    意見書附卷可稽（偵卷第47-58頁），固非無見，惟前開鑑
    定委員會、覆議委員會之鑑定意見，均未及參酌被告張玉霞
    駕駛自用小客車行至閃光黃燈號誌交岔路口，提早左轉彎，
    且未注意車前狀況，適採安全措施等事實，於鑑定時均未予
    納入考量，足認前揭鑑定意見之立論基礎均仍有所不足，而
    為本院所不採，併此說明。   
　㈡綜上，本案事證明確，被告張玉霞犯行洵堪認定，應依法論
    科。 
三、論罪科刑：
　㈠核被告張玉霞所為，係犯刑法第284 條前段之過失傷害罪。
　㈡被告張玉霞於發生交通事故後，在有偵查犯罪權限之機關或
    公務員發覺本案犯行前，在處理人員前往現場處理時，當場
    承認為肇事人，而自首接受裁判，此有臺中市政府警察局道
    路交通事故肇事人自首情形紀錄表在卷可憑（偵卷第109頁
    ），爰依刑法第62條前段規定，減輕其刑。
　㈢爰以行為人之責任為基礎，審酌被告張玉霞駕駛普通自小客
    車，未注意車前狀況，並採取必要之安全措施，且尚未行至
    該交岔路口中心即貿然左轉，因而與告訴人易大立發生碰撞
    ，惟告訴人易大立就本案車禍之發生亦有過失，且為肇事主
    因，惟其過失行為已致告訴人易大立受有右膝及右踝挫傷、
    右膝及右小腿擦傷、外生殖器挫傷等傷害之犯罪手段、違反
    義務程度及所生損害，及被告張玉霞未坦承犯行，亦未賠償
    告訴人易大立所受損害，犯後態度上無從為有利於被告張玉
    霞之認定，兼衡其於本院審理中自陳之智識程度、經歷、素
    行等一切情狀，量處如主文所示之刑，並諭知易科罰金之折
    算標準。
乙、不受理部分：
一、公訴意旨另以：被告易大立於108年10月22日8時28分許，騎
    乘車牌號碼000-000號黃牌大型重型機車，沿臺中市大里區
    東南路62巷由南往北方向行駛行至與東南路交岔路口時，本
    應注意閃光紅燈表示停車再開，車輛應減速接近，先停止於
    交岔路口前，讓幹道車優先通行後認為安全時，方得續行，
    且依當時情形又無不能注意之情事，竟疏未注意，未停車即
    貿然欲直行通過該路口，適告訴人張玉霞駕駛車牌號碼00-0
    000號自用小客車，沿東南路由東往西方向行駛，行至東南
    路與東南路62巷之設有閃光黃燈之交岔路口時，2車乃發生
    碰撞，致告訴人張玉霞受有胸壁挫傷、腹壁挫傷等傷害。因
    認被告易大立亦涉犯刑法第284條前段之過失傷害罪嫌。
二、按告訴乃論之罪，其告訴應自得為告訴之人知悉犯人之時起
    ，於6 個月內為之；又告訴乃論之罪，已逾告訴期間者，應
    諭知不受理之判決，並得不經言詞辯論為之，刑事訴訟法第
    237 條、第303 條第3 款、第307 條，分別定有明文。又按
    告訴乃論之刑事事件由有告訴權之人聲請調解者，經調解不
    成立時，鄉、鎮、市公所依其向調解委員會提出之聲請，將
    調解事件移請該管檢察官偵查，並視為於聲請調解時已經告
    訴，鄉鎮市調解條例第31條亦定有明文。
三、本案被告易大立經檢察官提起公訴，認其涉犯刑法第284 條
    前段之過失傷害罪嫌，依同法第287 條之規定，須告訴乃論
    。又告訴乃論之罪，其告訴應自得為告訴之人得為告訴之人
    知悉犯人之時起，於6 個月內為之。然查本案車禍發生係於
    108年10月22 日，被告易大立於員警前往醫院處理時表明身
    分並自願接受裁判，又被告易大立與告訴人張玉霞均於同日
    接受警察詢問，此有臺中市政府警察局道路交通事故談話紀
    錄表、臺中市政府警察局道路交通事故肇事人自首情形紀錄
    表在卷可查（偵卷第67-69、107 頁），足認告訴人張玉霞
    於斯時已知悉被告易大立為加害人而起算告訴期間，告訴人
    張玉霞需於6 個月內提告訴。惟告訴人張玉霞於108 年10月
    22 日員警製作道路交通談話紀錄時，並未表示對被告易大
    立提出告訴之意，有上開道路交通談話紀錄表可憑（偵卷第
    69頁），而其係至109 年6 月9日至臺中市政府警察局霧峰
    分局交通分隊製作警詢筆錄時，始表示對被告易大立提出告
    訴，有109 年6月9日警詢筆錄在卷可稽（偵卷第38頁），已
    超過6 個月之告訴期間而不合法。
四、另依前開鄉鎮市調解條例第31條之規定，告訴乃論之刑事事
    件，經調解不成立時，該聲請調解者應向調解委員會提出聲
    請，並由鄉、鎮、市公所將該調解事件移請該管檢察官偵查
    ，始生「視為於聲請調解時已經告訴」之效果。然查告訴人
    張玉霞向臺中市大里區調解委員會聲請調解後，因與被告易
    大立意見不一致而調解不成立，其後告訴人張玉霞並未向調
    解委員會聲請移請檢察官偵查，有臺中市大里區調解委員會
    調解事件卷宗在卷可稽（本院卷第91-112頁），則依上開說
    明，自無從依鄉鎮市調解條例第31條之規定，視為告訴人張
    玉霞於聲請調解時已經告訴，而無上開規定之適用，併此敘
    明。
五、綜上所述，本案車禍告訴人張玉霞於調解不成立後，並未聲
    請調解委員將案件移送該管檢察官而難認已視為提起告訴，
    又告訴人張玉霞於警詢提出告訴時已逾越6 個月之告訴期間
    ，揆諸前開說明，被告易大立被訴過失傷害部分顯然未經合
    法告訴，依照上開說明，應為不受理判決之諭知。
據上論斷，應依刑事訴訟法第299條第1項前段、第303 條第3款
，刑法第284條前段、第62條前段、第41條第1項前段，刑法施行
法第1條之1第1項，判決如主文。
本案經檢察官顏偉哲提起公訴，檢察官羅秀蓮、郭逵到庭執行職
務。
中　　華　　民　　國　　111 　年　　7 　　月　　27  　日
                  刑事第六庭  審判長法  官 柯志民 
                                    法  官 戰諭威 
                                    法  官 蔡逸蓉 
以上正本證明與原本無異。
如不服本判決應於收受送達後20日內向本院提出上訴書狀，並應
敘述具體理由；其未敘述上訴之理由者，應於上訴期間屆滿後20
日內向本院補提理由書（均須按他造當事人之人數附繕本）「切
勿逕送上級法院」。
告訴人或被害人如不服判決，應備理由具狀向檢察官請求上訴，上訴期間之計算，以檢察官收受判決正本之日起算。　　　　　                                    書記官 蔡秀貞　　　
中　　華　　民　　國　　111 　年　　7 　　月　　27  　日
附錄論罪科刑法條
刑法第284條
因過失傷害人者，處一年以下有期徒刑、拘役或十萬元以下罰金
；致重傷者，處三年以下有期徒刑、拘役或三十萬元以下罰金。